【裁判字號】    91,易,1613
【裁判日期】    920317
【裁判案由】    違反菸酒管理法
【裁判全文】
臺灣臺南地方法院刑事判決                        九十一年度易字第一六一三號
    公  訴  人  臺灣臺南地方法院檢察署檢察官
    被      告  丁○○
    選任辯護人  陳文忠律師
                蔡青芬律師
右列被告因違反菸酒管理法案件，經檢察官提起公訴 (九十一年度偵字第四四三四號
)，本院判決如左：
    主  文
丁○○無罪。
    理  由
一、公訴意旨略以：被告丁○○明知產製或輸入菸酒均應經主管機關許可，竟與不詳
    姓名之人基於共同輸入私菸之犯意聯絡，未經許可，於民國九十一年四月十七日
    下午二時遭查獲之前某時，駕駛無船籍膠筏且未報關出港，共同輸入私菸一批，
    嗣於同日下午二時許，載運前開私菸進入台南縣急水溪出海口零點一海浬（應為
    零點五海浬）處時，為行政院海岸巡防署（以下簡稱海巡署）海洋巡防總局第十
    三（布袋）海巡隊（以下簡稱第十三海巡隊）發現形跡可疑，而上前盤查，詎丁
    ○○遂駕駛該無船籍膠筏往急水溪北側逃逸，適因該膠筏擱淺於沙灘上，而遭海
    巡隊員當場查獲，並扣得「ＭＬＬＤＳＥＶＥＮ」牌未稅洋菸一萬零十包、「Ｓ
    ＥＶＥＮ  ＳＴＡＲ」牌未稅洋菸二萬一千五百包，因認被告涉有違反菸酒管理
    法第四十六條之輸入私菸罪嫌。
二、按犯罪事實應依證據認定之，無證據不得推定其犯罪事實；又不能證明被告犯罪
    者，應諭知無罪之判決，刑事訴訟法第一百五十四條、第三百零一條第一項分別
    定有明文。復按菸酒管理法第四十六條之輸入私菸罪，以輸入私菸為要件，而所
    謂「輸入」者，係指自國外進口而言，如非自國外進口，即不得論以輸入罪，至
    是否另成立販賣或運送罪名，應就其犯意及實際情形判斷，最高法院七十二年度
    台上字第三八二二號著有裁判可稽。故如無證據得以證明私菸係自國外進口時，
    即不得論以違反菸酒管理法之罪。
三、訊據被告丁○○堅決否認有何違反菸酒管理法犯行，辯稱：
    (1)膠筏不是被告所駕駛，被告只是到現場釣魚，因好奇才至膠筏現場觀看。
    (2)海巡署提供之現場照片膠筏上並無任何人員，且膠筏靠近岸邊，一上岸即是一
      整片防風林，若被告果真是駕駛膠筏之人，其下膠筏後理當有足夠時間往防風
      林內逃逸，豈有反而往空曠之海灘上走之理。海巡署人員係在距離膠筏二、三
      百公尺處之空曠海灘上盤查被告，且當時被告神色自若，並無呼吸急促之情形
      ，若被告係正在逃逸之人，理應氣喘如牛，神色慌張，可見自膠筏逃逸之人應
      非被告。
    (3)被告當時穿藍色雨褲，若被告係剛由膠筏下來，雨褲沾濕之高度及範圍必然顯
      著，惟據現場照片被告之雨褲係乾的，可見被告不是剛從膠筏下來之人，證人
      甲○○等人雖證稱被告始終在其視線範圍內故認定被告就是自膠筏下來之人
      ，惟據海巡署自遠處拍攝之照片完全看不出被告即是照片中之人，而海巡署人
      員係在先去追另一膠筏後二十分鐘回來追現場膠筏，且非在膠筏所在當場逮捕
      被告，僅憑其自遠處觀看之情形為據似嫌速斷。又離膠筏最近處有一片防風林
      ，自膠筏下來之人最有可能之逃逸方向應是進入防風林隱密容易躲藏，被告若
      係該駕駛膠筏之人，實無不逃往防風林之理等語。
四、經查：
    (1)按菸酒管理法所稱之私菸，係指未經許可產製或輸入之菸，該法第六條定有明
      文。查第十三海巡隊自前揭膠筏上查扣之「ＭＩＬＤ  ＳＥＶＥＮ」牌香菸一
      萬零十包及「ＳＥＶＥＮ  ＳＴＡＲ」牌香菸二萬一千五百包，經送傑太日煙
      國際股份有限公司（以下簡稱傑太公司）鑑定結果確係仿冒品，此有傑太公司
      九十一年六月十日出具之鑑定報告一紙附卷可稽，此外復有第十三海巡隊檢查
      紀錄表、扣押單、扣案物品目錄、扣押筆錄、逕行搜索報告書各一紙，照片十
      二幀附卷可證，足認本案查獲膠筏內所載運者確係私煙，要可認定。
    (2)被告於九十一年四月十七日警訊中供稱：我騎機車至溪口的另一邊釣魚，我是
      騎機車去的，我有帶釣具，我太太將我的機車騎回去了云云。惟證人即被告之
      妻曾秀戀於同日警訊中證稱：今天被告出門時是騎機車還是腳踏車我不知道等
      語。足認被告辯稱其係騎機車至急水溪口處釣魚云云，不足採信。又證人即原
      第十三海巡隊分隊長甲○○（目前任職海巡署專員）於九十二年三月三日本院
      審理中證稱：我們駕小艇追另一艘膠筏時，我們另有一艘大船監控他，我們船
      上大約有八人。我們回來追他時，方圓二百公尺內，沒有其他人。我們見他從
      膠筏跳下來，追他二百公尺之距離均沒有離開我們的視線；膠筏上之香菸數目
      金額不低，可能被告看我們追另一艘膠筏後，不會回來追他，所以他在觀望；
      被告在跑的時候，我們就已經開始檢查膠筏，發現有私菸，我們是以準現行犯
      請被告協助調查等語；證人即當日下船追捕被告之海巡署隊員乙○○於同日審
      理中證稱：當時被告往防風林跑，分隊長叫我與丙○○去追他，才追到他等語
      ；證人即當日下船追捕被告之海巡署隊員丙○○亦證稱：當時我們有看到他跳
      下膠筏，他慢慢往裡面走，我們也追的不快，因為沙很熱，而且赤腳，於防風
      林才追到他。追了約兩百公尺，因為當時沙地上沙很燙，我與證人乙○○二人
      皆未穿鞋，被告也沒有穿鞋，所以我們及被告也是慢慢走等語。渠等證言互核
      相符，並無矛盾，當可採信。足認前揭膠筏確為被告所駕駛無訛，而被告係因
      第十三海巡隊隊員先查緝另一艘膠筏，誤認不會查緝被告所駕駛之膠筏，以致
      未及時跳下膠筏逃入防風林中；又因案發之日已是四月份，又為下午二時許，
      天氣晴朗炎熱，自第十三海巡隊隊員下船追捕被告至捕獲被告時止已經過二十
      餘分鐘，被告之雨褲早已為太陽曬乾，且因天氣炎熱，以致沙攤燙腳無法快步
      行走，被告被捕後自無氣喘如牛之情狀。是以足認被告所辯膠筏非其所駕駛云
      云，不足採信。
    (3)被告右開所辯本案膠筏非其所駕駛乙節固不足採。但按我國之主權及於領海，
      而所謂領海係指為自基線起至其外側十二浬間之海域，中華民國領海及鄰接區
      法第二條、第三條分別定有明文。查證人甲○○、乙○○、丙○○等人於檢察
      官偵查及本院審理中均證稱：被告駕駛前揭膠筏行駛至急水溪出海口北方約零
      點五浬處（即北緯二十三度十五分，東經一二○度零四分處）始為渠等發覺可
      疑而登筏檢查。此部分並有第十三海巡隊查緝私煙報告及逕行搜索報告書中載
      明發現及查獲之處所、航海圖顯示查獲之區域等件為證，足認被告為警發覺及
      查獲之處，確為我國領土基線起至外側十二浬間之海域，屬我國領海之內。故
      本件應審酌者厥為前揭私菸是否確係被告自國外輸入者。然經本院調閱詳核前
      揭扣案之仿製香菸及包裝香菸之塑膠袋，其上並無足資辨別係由何處製造，或
      由何處載運而來之相關特徵，有本院勘驗筆錄可稽，無法證明前揭私菸確係自
      國外產製，進而無法證明該私菸係自國外載運輸入。從而依照前揭最高法院七
      十二年度台上字第三八二二號判決之見解既無從證明本案香菸確係被告自國外
      所輸入，自無法論以被告輸入私菸之犯行。
六、此外復查無其他確切之證據足資證明被告確有公訴人所指違反菸酒管理法犯行，
    本件被告犯罪事實即屬不能證明，自應為被告無罪之諭知。
據上論斷，應依刑事訴訟法第三百零一條第一項，判決如主文。
中    華    民    國  九十二      年      三      月      十七    日
                                  臺灣臺南地方法院刑事第五庭
                                          法  官  蔡  直  青
右正本證明與原本無異。
如不服本判決，應於判決送達後十日內向本院提出上訴狀( 應附繕本 )。
                                          書記官  沈  建  杉
中    華    民    國      九十二      年      三      月      二十    日


司法院資訊處製作；財團法人民間司法改革基金會備份。
